【裁判字號】    98,審訴,264
【裁判日期】    980310
【裁判案由】    偽造文書
【裁判全文】
臺灣高雄地方法院刑事判決             98年度審訴字第264號
公  訴  人  臺灣高雄地方法院檢察署檢察官
被      告  甲○○
                    （現另案於臺灣高雄監獄執行中）
上列被告因偽造文書案件，經檢察官提起公訴（97年度偵字第
1128號），嗣因被告就被訴事實為有罪之陳述，本院依簡式審判
程序審理，判決如下：
    主  文
甲○○犯行使偽造私文書罪，處有期徒刑肆月，如易科罰金，以
新臺幣壹仟元折算壹日。「土地所有權買賣移轉契約書」、「建
築改良物所有權買賣移轉契約書」簽章欄上偽造之「乙○○」署
押各壹枚（共貳枚）沒收之。
    事  實
一、甲○○為將登記在其父乙○○（民國97年2 月22日歿）名下
    之土地及建物移轉至前妻黃慧慈（另經不起訴處分）名下，
    竟基於行使偽造私文書之犯意，於民國96年8 月底某日、96
    年9 月1 日晚上某時許（起訴意旨誤載為96年9 月13日上午
    0 時許），接續在高雄市○○區○○路144 號住處及高雄市
    聖功醫院病床上，未得其父乙○○之同意，竟趁乙○○生病
    無力拒絕之情況下，以手握乙○○之手在「土地所有權買賣
    移轉契約書」、「建築改良物所有權買賣移轉契約書」簽章
    欄上偽簽「乙○○」署名各1 枚（共2 枚），並盜蓋「乙○
    ○」印文9 枚，將乙○○所有高雄市○○區○○段181 地號
    土地暨坐落其上門牌號碼為高雄市○○區○○路144 號之建
    物移轉與黃慧慈，復持上開契約書連同乙○○之印鑑章、身
    分證件及上開土地、建物所有權狀交予黃慧慈委由不知情之
    代辦人員莊鴻麒於96年9 月12日下午3 時16分許至高雄市新
    興地政事務所，並在土地登記申請書上蓋用乙○○之印文2
    枚，持上開偽造之文件向地政事務所行使以辦理移轉登記，
    足生損害於乙○○。嗣因乙○○於96年9 月10日申請補發上
    開土地、建物之權狀，經地政人員發覺有異通知莊鴻麒，由
    莊鴻麒向新興地政申請撤銷該過戶登記案，始未移轉予黃慧
    慈，而查獲上情。
二、案經乙○○之子吳協億訴由臺灣高雄地方法院檢察署檢察官
    偵查起訴。
    理  由
一、本件被告所犯係死刑、無期徒刑、最輕本刑為3 年以上有期
    徒刑以外之罪，其於準備程序中就被訴事實為有罪之陳述，
    經法官告知簡式審判程序之旨，並聽取公訴人及被告之意見
    後，本院合議庭認宜進行簡式審判程序，依刑事訴訟法第
    273 條之1 之規定，合議裁定由受命法官獨任進行簡式審判
    程序，合先敘明。
二、上揭事實業據被告於本院審理時坦承不諱，核與證人即被告
    前妻黃慧慈、告訴代理人丙○○、乙○○之看護劉廖麗美、
    金萍於警詢、偵查中之證述、證人即弘偉不動產綜合法律事
    務所代書助理莊鴻麒、被告之鄰居林忠清於警詢之證述相符
    ，並有高雄市政府地政處新興地政事務所96年9 月18日高市
    地新一字第0960007792號函影本、96年9 月4 日土地、建築
    改良物所有權買賣移轉契約書影本各1 份、土地登記申請書
    影本1 份、高雄市苓雅區戶政事務所96年8 月31日戶印證字
    第0011568 號印鑑證明影本、戶籍謄本影本、高雄市○○區
    ○○段181 地號土地登記公務用謄本（地號全部）、高雄市
    苓雅區○○段600 建號建物建物登記公務用謄本（建號全部
    ）等資料在卷可稽，是被告之自白與事實相符，應堪採信。
    從而，本件事證明確，被告犯行堪以認定，應依法論科。
三、核被告所為係犯刑法第216 條、第210 條行使偽造私文書罪
    。被告上開行使偽造私文書之犯行，係利用不知情之代辦人
    員為之，應論以間接正犯。其偽造署押、盜用印章之行為均
    係偽造私文書之部分行為（最高法院69年台上字第696 號判
    例意旨參照）；其偽造私文書後復持以行使，偽造私文書之
    低度行為，為行使之高度行為所吸收，均不另論罪。爰審酌
    被告逕為不實之房地所有權買賣移轉登記，誠屬不該；惟念
    其犯後已坦承犯行，態度尚可，告訴代理人於偵查中表示如
    被告認罪，願意給予其機會等語（見偵查卷第85頁），且上
    開房地之所有權移轉登記幸經發現而未移轉所有權及被告家
    境勉持等一切情狀，量處如主文所示之刑，並諭知易科罰金
    之折算標準。又「土地所有權買賣移轉契約書」、「建築改
    良物所有權買賣移轉契約書」簽章欄上偽簽「乙○○」署名
    各1 枚（共2 枚）為偽造之署押，爰依刑法第219 條之規定
    ，宣告沒收之。至於該契約書及土地登記申請書上所盜蓋之
    「乙○○」印文為真正之印文，不另為沒收之諭知（最高法
    院48年度台上字第1533號判例意旨參照），附此敘明。
據上論斷，應依刑事訴訟法第273 條之1 第1 項、第299 條第1
項前段，刑法第210 條、第216 條、第219 條、第41條第1 項前
段，判決如主文。
本案經檢察官丁○○到庭執行職務。
中    華    民    國    98    年    3     月    10    日
                  刑事第十庭  法  官  梁淑美
以上正本證明與原本無異。
如不服本判決應於收受本判決後10日內向本院提出上訴書狀，並
應敘述具體理由，如未敘述上訴理由者，應於上訴期間屆滿後20
日內補提理由書狀於本院（均須按他造當事人之人數附繕本）「
切勿逕送上級法院」。
中    華    民    國    98    年    3     月    10    日
                              書記官  林豐富
附錄本判決論罪之法條：
中華民國刑法第216條
（行使偽造變造或登載不實之文書罪）
行使第210 條至第215 條之文書者，依偽造、變造文書或登載不
實事項或使登載不實事項之規定處斷。
中華民國刑法第210條
（偽造變造私文書罪）
偽造、變造私文書，足以生損害於公眾或他人者，處5 年以下有
期徒刑。


司法院資訊處製作；財團法人民間司法改革基金會備份。
